臺灣基隆地方法院刑事判決　　　　　　　96年度交訴字第21號
公　訴　人　臺灣基隆地方法院檢察署檢察官
被　　　告　丙○○
上列被告因業務過失致死案件，經檢察官提起公訴（96年度偵字
第2885號），被告並為有罪陳述，本院合議庭乃裁定由受命法官
獨任以簡式審判程序進行審理，並判決如下：
    主  文
丙○○從事業務之人，因業務上之過失致人於死，處有期徒刑壹
年。緩刑年。
    事  實
一、丙○○係貨櫃拖車司機，平日即係以「駕駛半聯結車（曳引
    車）拖運貨櫃前往指定地點卸放」為業，乃從事駕駛業務之
    人。民國96年5 月23日下午1 時20分左右，丙○○駕駛673-
    KC號半聯結車，藉05-JT 號車斗拖運世一通運股份有限公司
    所有之貨櫃1 只，甫自基隆市七堵區○○○路113 號「山合
    貨櫃場」駛出而車抵未設行車管制號誌、祇以「閃光紅燈」
    顯示所經路段為「支線道」之分岔路口之際，本應注意汽車
    行駛至交岔路口而擬轉彎之時，支線道車應停讓幹線道車先
    行，且依當時情形，亦無不能注意之情事，竟疏未注意，旋
    駕駛673-KC號半聯結車拖曳載有上開貨櫃之05-JT 號車斗，
    逕自起步切入「明德三路往七堵方向」之幹線車道，繼而左
    轉駛入「明德三路往汐止方向」之幹線車道，致所拖曳之05
    -JT 號車斗因跨越行駛而一度橫亙在「明德三路往七堵方向
    」之車道範圍；適有何石田騎乘LDW-631 號重型機車沿「明
    德三路往七堵方向」之幹線車道駛至該處，乃亦疏未隨時注
    意車前狀況，以致眼見05-JT 號車斗因跨越行駛而橫阻在自
    己車道前方之時，雖曾緊急煞車，然仍礙於反應距離不足，
    遂人、車倒地滑入05-JT 號車斗下方，致遭行徑中之05-JT
    號車斗左後車輪輾壓其顱骨、胸腔而當場死亡。丙○○於肇
    事後，則仍停留現場，並向事後趕赴現場處理之員警承認肇
    事以表示接受裁判之意。
二、案經丙○○自首暨何石田之妻甲○○訴由基隆市警察局第三
    分局移送臺灣基隆地方法院檢察署檢察官偵查起訴。
    理  由
壹、程序事項
    查本案被告丙○○所犯者非為死刑、無期徒刑、最輕本刑為
    三年以上有期徒刑之罪或高等法院管轄第一審案件，其於準
    備程序進行中，先就被訴事實為有罪之陳述，經告知其簡式
    審判程序之旨，並聽取公訴人、被告之意見後，本院業已依
    刑事訴訟法第二百七十三條之一第一項規定，裁定由受命法
    官獨任以簡式審判程序進行本案之審理。
貳、實體事項
一、證據能力
    「被告以外之人於審判外之言詞或書面陳述，除法律有規定
    者外，不得作為證據」之規定，於法院以簡式審判程序處刑
    者，不適用之。刑事訴訟法第一百五十九條第二項前段定有
    明文。乃不受傳聞證據法則拘束之例外性規定。準此，本案
    相關證人於審判外之言詞或書面陳述，倘查無不得作為本案
    審判依據之其他情事，復業經本院踐行證據調查之合法程序
    ，就令係屬審判外之陳述，核其亦可據為本案審判之證據。
    合先指明。
二、事實認定
    上揭事實業據被告丙○○坦承在卷，核與目擊證人吳秋慧於
    警詢證述之情節相符，且有道路交通事故調查報告表(一)、(二)
    、道路交通事故現場圖、基隆市警察局交通事故談話紀錄表
    、道路交通事故補充資料(二)及車禍現場照片22張在卷可佐，
    並經檢察官督同法醫師相驗屬實，分別製有相驗屍體證明書
    、驗斷書、勘（相）驗筆錄各1 件暨相驗屍體照片17張在卷
    可憑。又細稽上開道路交通事故調查報告表暨現場圖、車禍
    現場照片22張所示情節，核亦足見本案車禍之發生經過，應
    係：「被告駕駛673-KC號半聯結車，藉05-JT 號車斗拖運世
    一通運股份有限公司所有之貨櫃1 只，甫自『山合貨櫃場』
    駛出而車抵未設行車管制號誌、祇以『閃光紅燈』顯示所經
    路段為『支線道』之分岔路口之際，旋駕駛673-KC號半聯結
    車拖曳載有上開貨櫃之05-JT 號車斗，逕自起步切入『明德
    三路往七堵方向』之幹線車道，繼而左轉駛入『明德三路往
    汐止方向』之幹線車道，致所拖曳之05-JT 號車斗因跨越行
    駛而一度橫亙在『明德三路往七堵方向』之車道範圍；適死
    者何石田騎乘LDW-631 號重型機車沿『明德三路往七堵方向
    』之幹線車道駛至該處，乃亦疏未隨時注意車前狀況，以致
    眼見05-JT 號車斗因跨越行駛而橫阻在自己車道前方之時，
    雖曾緊急煞車，然仍礙於反應距離不足，遂人、車倒地滑入
    05-JT 號車斗下方」。按「道路交通有下列情形之一者，依
    規定裝設各種特種交通號誌：四(二)交岔路口未達設置行車管
    制號誌之標準，得於幹道設置閃光黃燈，於支道設置閃光紅
    燈。」「特種閃光號誌各燈號顯示之意義如下：一閃光黃燈
    表示『警告』，車輛應減速接近，注意安全，小心通過。二
    閃光紅燈表示『停車再開』，車輛應減速接近，先停止於交
    岔路口前，讓幹道車優先通行後認為安全時，方得續行。」
    道路交通標誌標線號誌設置規則第229 條、第211 條第1 項
    訂有明文。且「汽車行駛至交岔路口，其行進、轉彎，應依
    下列規定：二行至無號誌或號誌故障而無交通指揮人員指揮
    之交岔路口，支線道車應暫停讓幹線道車先行。」道路交通
    安全規則第102 條第2 款亦有明定。茲被告既係汽車駕駛人
    ，則其駕駛車輛行駛道路，自應按諸上揭規定盡必要之注意
    義務；且觀諸卷附道路交通事故調查表暨現場圖所示情節，
    案發當時係日間、天候晴，肇事路段路面乾燥、無缺陷、無
    障礙物、視距良好，是自客觀以言，被告尤無不能注意之情
    事，乃竟疏未注意，旋駕駛673-KC號半聯結車拖曳載有上開
    貨櫃之05-JT 號車斗，逕自起步切入「明德三路往七堵方向
    」之幹線車道，繼而左轉駛入「明德三路往汐止方向」之幹
    線車道，致所拖曳之05-JT 號車斗因跨越行駛而一度橫亙在
    「明德三路往七堵方向」之車道範圍，終至同亦疏未注意車
    前狀況之死者何石田騎乘LDW-631 號重型機車倒地滑入上開
    行徑中之05-JT 號車斗下方，致遭該車斗左後車輪輾壓其顱
    骨、胸腔，則被告顯然違背上揭注意義務，其有過失甚明。
    臺灣省基宜區車輛行車事故鑑定委員會就此亦同本院上開認
    定，觀諸卷附臺灣省基宜區車輛行車事故鑑定委員會鑑定意
    見書所載內容自明。又被告駕車行經肇事路段，既因上揭注
    意義務之違反，致生何石田死亡之結果，則被告之過失行為
    與何石田之死亡結果間，具有相當因果關係，亦屬灼然。至
    死者何石田就本案車禍之發生，雖亦同有違反注意義務之過
    失責任（疏未隨時注意車前狀況）；然此至多僅為本院量刑
    之參考，而對「被告因未能遵守上揭交通法令致衍生違背注
    意義務之過失責任」，尚不生妨礙。綜上，因認被告之任意
    性自白，與事實相符，堪可採信；從而，本案事證明確，被
    告如本判決事實欄所載之過失致死犯行，洵堪認定。
三、論罪科刑
  (一)按刑法上所謂業務，係指以反覆同種類之行為為目的之社會
    活動而言，且執行此項業務，縱令欠缺形式上之條件而不免
    違法，然仍無礙於其業務之性質；又汽車駕駛人之駕駛工作
    ，乃隨時可致他人身體生命於危險之行為，並係具有將該行
    為繼續，反覆行使之地位之人，是自應有經常注意以避免他
    人危險之特別注意義務（最高法院29年上字第3364號、43年
    臺上字第826 號、75年臺上字第1685號判例意旨參照）。茲
    以本案情節而論，被告係貨櫃拖車司機，平日即係以「駕駛
    半聯結車拖運貨櫃前往指定地點卸放」為業，此均經被告敘
    明在卷。足見，駕駛車輛本屬被告社會活動之一，在社會上
    自有其特殊屬性（地位）；又被告既係本此屬性（地位）而
    為駕駛，則其即屬基於社會生活之地位而反覆執行事務，據
    此，被告駕駛車輛之行為，當屬刑法上之業務行為無疑。
  (二)核被告所為，係犯刑法第二百七十六條第二項之業務過失致
    死罪。
  (三)查被告肇事後，於未經有偵查權限之公務員或機關發覺其犯
    罪嫌疑以前，在事故現場，向據報前往現場處理之警員，主
    動坦承其過失肇事而接受審判。此有基隆市○○○道路交通
    事故報案人須知1 件在卷可考。核其情節，尚與「自首」之
    例相符；爰依刑法第六十二條規定，酌減其刑。
  (四)本院審酌被告查無不良前科、素行，同時考量被告身為職業
    駕駛人，較之一般駕駛而言，本應負更高之道路交通注意義
    務，乃為左轉駛入對向車道而疏未注意，終至無可避免本案
    車禍發生之過失情節；兼衡量死者何石田之與有過失程度，
    告訴人甲○○所受損害之範圍，暨被告坦承犯行而表悔悟之
    犯後態度等一切情狀，量處如主文所示之刑。末以，犯罪在
    96年4 月24日以前，且所犯復非「中華民國九十六年罪犯減
    刑條例第三條第一項所列各罪且經宣告死刑、無期徒刑或逾
    有期徒刑一年六月之刑」者，方得適用中華民國九十六年罪
    犯減刑條例第二條第一項第三款規定，減其刑期或金額二分
    之一。茲就本案而論，被告既係於96年5 月23日因過失致罹
    本案，詳如前述，則其當與旨揭減刑要件不符，而無從邀此
    減刑之寬典。從而，本案顯然不在應依中華民國九十六年罪
    犯減刑條例第二條第一項第三款予以減刑之列，併此指明。
  (五)查被告前未曾受有期徒刑以上刑之宣告，此有臺灣高等法院
    被告前案紀錄表在卷可按；本次純因一時過失，致罹刑典，
    犯後並已深表悔悟，戮力賠償告訴人甲○○所受損害，而與
    告訴人甲○○達成和解，有和解書影本1 紙在卷可稽，經此
    科刑教訓，信當知所警惕，而無再犯之虞，因認所受刑之宣
    告，以暫不執行為適當，爰併宣告緩刑三年，以勵來茲，用
    啟自新。
據上論斷，應依刑事訴訟法第二百七十三條之一第一項、第二百
九十九條第一項前段，刑法第二百七十六條第二項、第六十二條
、第七十四條第一項第一款，刑法施行法第一條之一，判決如主
文。
本案經檢察官乙○○到庭執行職務。
中　　華　　民　　國　　96　　年　　10　　月　　17　　日
                    交通法庭法　官　王慧惠
以上正本證明與原本無異。
如不服本判決應於收受本判決後10日內向本院提出上訴書狀，其
未敘述上訴理由者，並得於提起上訴後10日內向本院補提理由書
狀（均須按他造當事人之人數附繕本）「切勿逕送上級法院」。
中　　華　　民　　國　　96　　年　　10　　月　　17　　日
                            書記官  王一芳
附錄論罪法條：
刑法第276條第2項
從事業務之人，因業務上之過失犯前項之罪者，處 5 年以下有期
徒刑或拘役，得併科 3 千元以下罰金。
